【裁判字號】    95,訴,3237
【裁判日期】    951130
【裁判案由】    毒品危害防制條例
【裁判全文】
臺灣板橋地方法院刑事判決              95年度訴字第3237號
公  訴  人  臺灣板橋地方法院檢察署檢察官
被      告  甲○○
                      號4樓
                    （現於臺灣臺北監獄臺北分監另案執行）
上列被告因違反毒品危害防制條例案件，經檢察官提起公訴（九
十五年度毒偵字第六八九一號），於被告為有罪之陳述後，本院
合議庭裁定由受命法官獨任依簡式審判程序審理，茲判決如下：
    主  文
甲○○施用第一級毒品，累犯，處有期徒刑玖月。又施用第二級
毒品，累犯，處有期徒刑柒月。應執行有期徒刑壹年貳月。
    事  實
一、甲○○前因施用毒品違反毒品危害防制條例案件，經檢察官
    送勒戒處所觀察、勒戒後，認無繼續施用毒品之傾向，於民
    國八十九年十二月八日執行完畢而釋放，並由臺灣板橋地方
    法院檢察署檢察官以八十九年度毒偵字第七三八二號為不起
    訴處分確定。復於九十一年間因施用第一級毒品違反毒品危
    害防制條例案件，經檢察官送勒戒處所觀察、勒戒後，認有
    繼續施用毒品之傾向，由檢察官送強制戒治及提起公訴，戒
    治部分於九十二年六月二日因停止戒治所餘期間付保護管束
    而釋放，公訴部分其施用第一級毒品犯行併同其非法持有第
    二級毒品犯行，經本院以九十二年度訴字第二二八號判處應
    執行有期徒刑八月確定。其後甲○○於停止戒治付保護管束
    期間內即九十二年間又施用毒品，除經本院以九十二年度毒
    聲字第二二七七號裁定撤銷停止戒治，再令入戒治處所施以
    強制戒治，嗣於九十三年一月九日因毒品危害防制條例修正
    而免除戒治釋放出所外，後犯之施用毒品罪行另經本院以九
    十二年度訴字第二二二一號判處有期徒刑九月確定，經與前
    開宣示之有期徒刑八月接續執行，於九十四年一月十一日假
    釋，於九十四年五月九日假釋期滿未經撤銷而視為執行完畢
    （於本案構成累犯）。嗣於九十五年一月十一日及三月六日
    連續二次施用第二級毒品，經本院於九十五年五月三十日以
    九十五年度簡字第三○一一號判處有期徒刑六月確定，現仍
    執行中。又自九十四年十月二十一日至九十五年三月六日之
    期間內連續施用第一級毒品，經臺灣桃園地方法院以九十五
    年度訴字第二一一號判處有期徒刑一年確定（尚未執行）。
二、詎甲○○猶不知戒除毒癮，基於施用第一級毒品之犯意，於
    九十五年八月十六日十二時許，在其位於臺北縣板橋市○○
    路○段玉平巷七六弄十四號四樓之住處，以使用針筒注射之
    方式，施用第一級毒品海洛因乙次。另尚基於施用第二級毒
    品之犯意，於九十五年八月十六日十二時許，同在上開住所
    以燒烤成煙而吸食煙氣之方式，施用第二級毒品安非他命乙
    次。
三、嗣於九十五年八月十六日十二時五十五許，因另案通緝為警
    在其上開住處內逮捕，經採集尿液囑託鑑定後查獲。
四、案經臺北縣政府警察局永和分局移送臺灣板橋地方法院檢察
    署檢察官偵查起訴。
    理  由
一、犯罪事實之認定：
  (一)上揭犯罪事實，業據被告甲○○自白不諱，而其為警查獲後
    經採集尿液囑託鑑定結果，亦呈嗎啡（即海洛因進入人體後
    之代謝物）及安非他命類陽性反應，有臺灣檢驗科技股份有
    限公司出具之濫用藥物尿液檢驗報告乙份及臺北縣政府警察
    局永和分局查獲毒品危害防制條例案件犯嫌代碼對照表乙份
    附卷可稽，堪信其前開自白應與事實相符。又起訴書就被告
    施用海洛因及安非他命之行為時間雖僅泛敘為「九十五年八
    月十六日十二時五十五分許為警採尿時回溯二十六小時、九
    十六小時內某時」，惟被告本件施用海洛因、安非他命之時
    間既已由其明確供陳在卷，自應據此認定其施用海洛因、安
    非他命之確實行為時間。
  (二)按九十二年七月九日新修正之毒品危害防制條例刪除二犯及
    三犯之規定，一改修法前繁雜之處遇程序，僅將施用毒品者
    簡化區分為初犯、再犯，並認施用毒品者係屬病患性犯人，
    以觀察、勒戒戒除其身癮，並以強制戒治去除其心癮。經觀
    察、勒戒或強制戒治執行完畢釋放後，若係五年後再犯該條
    例第十條施用毒品罪者，與同條例第二十條第一項、第二項
    關於「初犯」之處理方式相同，檢察官應先聲請法院裁定令
    被告入勒戒處所觀察、勒戒，並視有無繼續施用毒品傾向，
    決定應予釋放、為不起訴之處分，或應聲請法院裁定令入勒
    戒處所強制戒治；若係五年內「再犯」同條例第十條施用毒
    品罪者，依同條例第二十三條第二項規定，檢察官則應依法
    追訴。觀諸該條例第二十條第三項之修正理由：「觀察、勒
    戒或強制戒治五年後再犯者，顯見前所實施之觀察、勒戒或
    強制戒治已足以遮斷其施用毒品之癮，為期自新及協助其戒
    除毒癮，對此五年後再犯者，爰明定仍適用初犯之規定，先
    經觀察、勒戒、強制戒治之程序。」，及同條例第二十三條
    第二項之修正理由：「為配合簡化施用毒品犯之刑事處遇程
    序，並鑑於經觀察、勒戒或強制戒治執行完畢釋放後五年內
    再犯者，其再犯率甚高，原據以實施之觀察、勒戒及強制戒
    治既已無法收其實效，自應施以刑事處遇。」。則顯然如施
    用毒品者係前經觀察、勒戒或強制戒治等治療程序執行完畢
    五年後，始再施用毒品之「初犯」，因前所執行之觀察、勒
    戒或強制戒治已足收戒除毒癮之效，自應重新執行觀察、勒
    戒或強制戒治等治療程序，並於治療程序執行完畢後，由檢
    察官為不起訴處分，毋庸對之追訴處罰；反之，在「再犯」
    之情形，因其先前所為治療程序顯未能收戒斷毒癮之效，且
    考量施用毒品者之再犯率偏高，乃簡化其刑事處遇程序，而
    逕予追訴處罰，不再施以治療程序。參酌上開立法理由，修
    正毒品危害防制條例就施用毒品者，祇於「初犯」及「五年
    後再犯」二種情形，有其追訴條件之限制，即須於初犯經觀
    察、勒戒或強制戒治釋放後，五年內均無施用毒品之行為，
    始能認其前所實施之觀察、勒戒或強制戒治已足遮斷毒癮，
    而得於五年後再犯時，再予適用初犯之規定，重行觀察、勒
    戒等程序。倘五年內已經再犯，被依法追訴處罰，縱其第三
    次（或第三次以上）施用毒品之時間在初犯釋放五年以後，
    即與「五年後再犯」之情形有別，且因已於「五年內再犯」
    ，顯見其再犯率甚高，原實施觀察、勒戒或強制戒治，已無
    法收其實效，而無五年戒斷期之存在，自無再經觀察、勒戒
    及強制戒治之必要，應由檢察官逕行起訴，始符新法修正之
    本旨。本件被告前因施用毒品違反毒品危害防制條例案件，
    經檢察官送勒戒處所觀察、勒戒後，認無繼續施用毒品之傾
    向，於八十九年十二月八日執行完畢而釋放，並由臺灣板橋
    地方法院檢察署檢察官以八十九年度毒偵字第七三八二號為
    不起訴處分確定；復於九十一年間因施用第一級毒品違反毒
    品危害防制條例案件，經檢察官送勒戒處所觀察、勒戒後，
    認有繼續施用毒品之傾向，由檢察官送強制戒治及提起公訴
    ，戒治部分於九十二年六月二日因停止戒治所餘期間付保護
    管束而釋放，公訴部分其施用第一級毒品犯行併同其非法持
    有第二級毒品犯行，經本院以九十二年度訴字第二二八號判
    處應執行有期徒刑八月確定；其後於停止戒治付保護管束期
    間內即九十二年間又施用毒品，除經本院以九十二年度毒聲
    字第二二七七號裁定撤銷停止戒治，再令入戒治處所施以強
    制戒治，嗣於九十三年一月九日因毒品危害防制條例修正而
    免除戒治釋放出所外，後犯之施用毒品罪行另經本院以九十
    二年度訴字第二二二一號判處有期徒刑九月確定，經與前開
    宣示之有期徒刑八月接續執行，於九十四年一月十一日假釋
    ，於九十四年五月九日假釋期滿未經撤銷而視為執行完畢，
    此有臺灣高等法院被告前案紀錄表在卷可稽。則被告前次強
    制戒治固係因法律修正而釋放而不合於「因執行完畢而釋放
    」之情形，然其曾於首次觀察勒戒執行完畢釋放後五年內再
    犯相同案件，並經判刑確定，則本件被告犯行即屬其觀察勒
    戒執行完畢釋放後五年後三犯，而與毒品危害防制條例第二
    十條第三項之規定僅得適用於「再犯」之情形不合，自應逕
    予訴追，而無庸再由檢察官聲請法院裁定令入勒戒所觀察、
    勒戒。
  (三)是以本件事證明確，被告於觀察、勒戒執行完畢釋放後五年
    後三犯施用海洛因及安非他命之行為，堪為認定，應予依法
    論科。
二、論罪科刑之法律適用：
  (一)按海洛因、安非他命分別為毒品危害防制條例第二條第二項
    第一款、第二款所定之第一級毒品及第二級毒品，依被告其
    行為時之法律規定，核其所為，係犯同條例第十條第一項之
    施用第一級毒品罪，及同條例第十條第二項之施用第二級毒
    品罪。其施用前後持有海洛因、安非他命之低度行為均為施
    用之高度行為所吸收，不另論罪。被告所犯上開二罪，犯意
    各別，行為互殊，應予分論併罰。另被告前因施用第一級毒
    品及非法持有第二級毒品違反毒品危害防制條例案件，經本
    院以九十二年度訴字第二二八號判處應執行有期徒刑八月確
    定，復再因施用毒品違反毒品危害防制條例案件，由本院以
    九十二年度訴字第二二二一號判處有期徒刑九月確定，經與
    前開宣示之有期徒刑八月接續執行，於九十四年一月十一日
    假釋，並於九十四年五月九日假釋期滿未經撤銷而視為執行
    完畢，此有臺灣高等法院被告前案紀錄表附卷足參，其於有
    期徒刑執行完畢後五年以內故意再犯本件最重本刑為有期徒
    刑以上之罪，為累犯，應依刑法第四十七條第一項之規定加
    重其刑。
  (二)爰審酌被告有前述犯罪及施用毒品遭查獲之紀錄，有臺灣高
    等法院被告前案紀錄表附卷足據，素行不佳，且前已因觀察
    勒戒執行完畢而經不起訴處分，業受毒品危害防制條例對施
    用毒品人之寬典，竟仍一再吸食，並施用兩種毒品，顯見並
    無悔意，惡性非淺，而其施用毒品實為戕害自身健康之犯罪
    ，於他人固無明顯重大危害，然對社會善良風氣已足生不良
    影響，並斟酌其施用之次數，及其於偵審中俱能坦認犯行，
    犯罪後之態度尚稱良好等一切情狀，分別量處如主文所示之
    刑，並定其應執行之刑，以資儆懲。
據上論斷，應依刑事訴訟法第二百七十三條之一第一項、第二百
九十九條第一項前段、毒品危害防制條例第十條第一項、第二項
、第二十三條第二項，刑法第十一條前段、第五十一條第五款，
判決如主文。
本案經檢察官曾文鐘到庭執行職務。
中    華    民    國    95    年    11    月    30    日
                  刑事第十一庭  法  官  楊  博  欽
以上正本證明與原本無異
如不服本判決應於送達後十日內向本院提出上訴狀
                                書記官  李  慈  容
中    華    民    國    95    年    11    月    30    日
附錄本案論罪科刑法條全文：
毒品危害防制條例第十條
  施用第一級毒品者，處六月以上五年以下有期徒刑。
  施用第二級毒品者，處三年以下有期徒刑。


司法院資訊處製作；財團法人民間司法改革基金會備份。
